【裁判字號】    88,重訴,558
【裁判日期】    891219
【裁判案由】    損害賠償
【裁判全文】
臺灣士林地方法院民事判決  八十八年度重訴字第五五八號
    原      告  臺灣電力股份有限公司
    法定代理人  丙○○
    訴訟代理人  彭志傑律師
    被      告  金華土木包工業        設台北縣石門鄉○○路八號
    法定代理人  甲○○        .
    訴訟代理人  李志男律師
    被      告  昇隆營造有限公司      設台北縣石門鄉○○路四十一號
    法定代理人  乙○○        .
右當事人間損害賠償事件，本院判決如左：
    主      文
被告應連帶給付原告新臺幣伍萬元，及被告金華土木包工業自民國八十八年八月六日
起，被告昇隆營造有限公司自民國八十九年八月十一日起，均至清償日止按年息百分
之五計算之利息。
原告其餘之訴駁回。
訴訟費用由被告連帶負擔千分之一；餘由原告負擔。
本判決第一項於原告以新臺幣壹萬陸仟陸佰陸拾柒元供擔保後，得假執行。但被告如
於假執行程序實施前以新臺幣伍萬元為原告預供擔保，得免為假執行。
原告其餘假執行之聲請駁回。
    事      實
甲、原告方面：
  一、聲明：(一)被告應連帶給付原告新臺幣（下同）五千二百六十八萬七千五百九十
      七元及自臺灣士林地方法院八十八年度促字第一八五○九號支付命令送達被告
      金華土木包工業翌日起至清償日止按週年利率百分之五計算之利息。(二)願供擔
      保，請准宣告假執行。
  二、陳述：
    (一)程序部分：
      1.被告金華土木包工業係於民國六十七年五月四日經核准設立，組織為合夥，
        另有合夥人華秀蕊，此有營利事業登記抄本影本足稽。按非法人之團體設有
        代表人或管理人者，有當事人能力，為民事訴訟法第四十條第三項所明定。
        此項代表人或管理人為該團體與人涉訟時，自應以該團體為當事人，而由此
        項代表人或管理人為其法定代理人。（最高法院二十七年上字第七六六號判
        例）又民事訴訟法第四十條第三項所謂非法人之團體設有代表人或管理人者
        ，必須有一定之名稱及事務所或營業所，並有一定之目的及獨立之財產者，
        始足以當之。（最高法院六十四年台上字第二四六一號判例）等見解，足知
        被告金華土木包工業有當事人能力且其法定代理人為甲○○。
      2.又民事訴訟法第二百五十五條第一項規定：「訴狀送達後，原告不得將原訴
        變更或追加他訴。但有下列各款情形之一者，不在此限：‧‧‧二、請求之
        基礎事實同一者。‧‧‧五、該訴訟標的對於數人必須合一確定時，追加其
        原非當事人之人為當事人者。‧‧‧七、不甚礙被告之防禦及訴訟之終結者
        。」原告依據被告等二人與原告第一核能發電廠（下稱核一廠）所簽訂之八
        十八年度廠區土木建築修繕工程承攬契約（下稱系爭工程承攬契約）第二十
        五條第一款前段：「保證人（即被告昇隆營造有限公司）應保證乙方（即被
        告金華土木包工業）完全履行本契約規定之義務，並隨工期延長或工程變更
        而自動延續擴大其保證責任，不得中途要求退保。倘乙方不履行本契約各項
        規定，延誤工期，致甲方蒙受之一切損失，除未完工程應由保證人負責繼續
        完成外，其餘有關乙方應履行之責任保證人應連帶負責賠償，並拋棄先訴抗
        辯權。」之約定，追加被告昇隆營造有限公司為本案共同被告，並請求被告
        等二人連帶給付原告如追加後訴之聲明欄所示事項。
    (二)實體部分
      1.緣被告等二人與原告核一廠間於八十七年七月十七日簽訂有系爭工程承攬契
        約，由被告金華土木包工業承攬原告核一廠關於八十八年度廠區土木建築修
        繕工程，並由被告昇隆營造有限公司為其連帶保證人。嗣同年十月二十日上
        午因受瑞伯颱風侵襲，造成原告核一廠廠區內供應課辦公室後往農路口道路
        邊坡坍方，已將道路封堵無法通行。因此，原告核一廠依據上揭承攬契約之
        約定以系爭工程承攬契約第二十四次分項工程通知單，通知被告金華土木包
        工業依約清理坍方道路。
      2.被告金華土木包工業於八十七年十月二十日下午依約調派挖土機一部、卡車
        三輛進行清理前揭坍方道路。詎料於同年月二十一日十時二十四分許被告金
        華土木包工業所僱用之員工或其使用人徐萬生所駕駛車號ＧＪ—八五七號卡
        車，於載運棄土欲前往棄土點時，途經供應課辦公室後斜坡路面，因煞車失
        靈致該車連同所載運棄土，由高約二十公尺之坡頂沿約二五○公尺長之斜坡
        路面直衝而下，衝撞到位於原告核一廠廠區○○○○○道」口側之「直立式
        鋼結構電纜托架」設備（下稱系爭設備），造成系爭設備內電纜受撞擊拉扯
        而發生電纜破損短路發出爆炸聲，致使原告核一廠廠區內循環海水泵編號１
        Ｂ、１Ｃ、１Ｄ跳脫，廠用海水泵編號Ｂ跳脫，引發其他相關設備之動作以
        致於同年月日上午十時三十二分原告核一廠廠區內一號機核能反應器手動急
        停。因原告核一廠廠區內一號、二號機核能反應器通往進水口泵室之電纜均
        安裝於系爭設備上，為作徹底檢查及避免發生另一次事故，二號機核能反應
        器於同年月日下午二時五十六分停機。
      3.前揭事件經永固保險公證人有限公司（下稱永固公司）理算，造成原告所受
        損害金額為五百六十五萬七千五百三十六元，其中五百六十萬七千五百三十
        六元部分業經訴外人中國產物保險股份有限公司（下稱中國產險公司）賠償
        原告，原告自負損害額為五萬元；所失利益為五千二百六十三萬七千五百九
        十七元，上開所失利益金額之計算係以原告核一廠廠區內一號、二號機核子
        反應器自停機迄併聯發電後負載供電量升載至滿載時止損失發電度數計一一
        七七六九ＭＷＨ度，原告核一廠廠區內之一號、二號核子反應器發電機組發
        電成本每度分別為○．七二三五元、○．七一九○元，而由其他發電機組發
        電之發電成本每度為一．一六八六元（即以原告轄下所有各種發電廠之平均
        每度發電成本為基準），因每度電量售電價格不變，因此發電所須成本差額
        本為原告可得預期之利益，原告所失利益之計算詳如原告所示發電損失金額
        估計表所載。
      4.原告核一廠廠區電機股長汪惠強證稱：「我是電機股長，我是四百八至四千
        八百伏特設備維護工作，「乾華隧道」卡車撞毀之事我知道也有參予搶救，
        卡車失事有發火先救人，再查發電機經撞毀時一號機是被撞之正面，二號機
        是在被撞之背面，一號機組受損嚴重，要檢查二號機組也是需停機組，當時
        有請運轉課停機，停機期間損失金額計算由會計負責，我負責搶修工作。」
        「（問：可否一邊搶修一號機組，而二號機組可否運轉。）搶修時需使用重
        型機械，搶修不停電時會危害人員安全。因電纜托架需由重型機械用反向拉
        力校正托架之變型。電纜是有一層絕緣體必需檢查是否受損後才能送電，檢
        查時需停電。」等情足證原告核一廠於本案事故發生後將二號機核能反應器
        於八十七年十月二十一日下午二時五十六分停機，係屬一定必要之程序及措
        施。證人倪振武亦表示：「（問：請問證人核能廢料成本是否已算入發電成
        本，如有在何項目列出？）在成本分析表第四頁、第五頁成本之『後端費用
        』六，五五四，七八一，是在運轉期間內提列將來廢廠及核能廢料之計算。
        」「（問：後端費用有無包括處理核能廢料之成本？）後端費用是包括廢廠
        費用及中級處理。目前核能廢料處理費是列入維護費用內。」等情，足證原
        告確實受有所失利益五千二百六十三萬七千五百九十七元。
      5.被告金華土木包工業於八十八年間與原告核一廠共同出具「賠款同意書」中
        第一項記載：「．．．於民國八十七年十月二十一日，因承包商：金華土木
        包工業之意外事故，造成本公司核一廠循環海水泵室電纜托架損失乙案。．
        ．．」等情，足證本案事件確係被告金華土木包工業所為。依據被告等二人
        與原告核一廠所簽訂系爭工程承攬契約第二十條約定：「工程施工中如損及
        甲方（即原告之核一廠）或他人之權益者，乙方（即被告金華土木包工業）
        並應負完全責任。」及第二十五第一款前段：「保證人（即被告昇隆營造有
        限公司）應保證乙方（即被告金華土木包工業）完全履行本契約規定之義務
        ，並隨工期延長或工程變更而自動延續擴大其保證責任，不得中途要求退保
        。倘乙方不履行本契約各項規定，延誤工期，致甲方蒙受之一切損失，除未
        完工程應由保證人負責繼續完成外，其餘有關乙方應履行之責任保證人應連
        帶負責賠償，並拋棄先訴抗辯權。」被告等二人應連帶負賠償原告所受損害
        及所失利益之責任。
  三、證據：提出工程承攬契約書、分項工程開工竣工通知單、核一廠循環海水泵室
      電源設施損失金額統計表、損失度數一覽表、損失金額估計表、賠款同意書、
      成本分析表、營利事業登記抄本、施工說明書、工程險理算總表、安裝工程綜
      合保險單各一份、保安警察第二總隊第二大隊第四中隊調查筆錄各二份（以上
      均為影本）、需停機檢修說明原因（一）（二）、檢修時程表、公司變更事項
      登記卡、照片四張為證，並聲請訊問證人林南宏、汪惠強、倪振武。
乙、被告方面：
  一、被告金華土木包工業部分：
    (一)聲明：1.原告之訴及其假執行之聲請均駁回。2.如受不利判決，願供擔保免為
      假執行之宣告。
    (二)陳述：
      1.原告起訴主張以其與被告間系爭工程承攬契約第二十條約定：「工程施工中
        如損及甲方或他人之權益者，乙方並應負完全責任。」為由，認八十七年十
        月二十一日十時二十四分由義順汽車貨運股份有限公司（下稱義順公司）司
        機徐萬生駕駛其所有ＧＪ—八五七號大卡車撞及「乾華隧道口」系爭設備所
        造成一、二號機核能反應器停機，而由其他發電機組發電之發電成本差額可
        得預期利益之損害，請求被告賠償。惟查：上開所述系爭工程承攬契約之工
        程名稱（即施工地點）為「供應課後往農路口」並非「乾華隧道口」此有原
        告提出第廿四次分項工程開工竣工通知單可稽。則「乾華隧道口」並非承攬
        工程施工地點至為顯然，並無「施工中」可言，原告以該承攬契約第二十條
        約定而請求被告賠償，顯屬無稽。
      2.義順公司所屬司機徐萬生並非被告受雇人，原告指稱係被告僱用顯屬誤解，
        而該汽車公司係承攬工地棄土運送，非支領被告之薪資，是其運輸過程所造
        成損害要與被告無關，（例如雇請搬家公司車輛搬運物品，該車中途發生事
        故，自非由支付運費客戶負肇事責任。）易言之，本件事故發生地點為「乾
        華隧道口」，並非承攬工程地點，且由運送棄土義順公司司機徐萬生載運廢
        土已遠離承攬工程之施工地，而在「乾華隧道口」撞及系爭設備，自非被告
        承攬工程施工中所造成之損害至明。
      3.原告指稱核一廠廠區內之一、二號核子反應器電機組之發電成本每度分別為
        ○‧七二三五元，○‧七一九○元，而由「其他」發電機組發電發電成本每
        度為一‧一六八六元，被告否認該項事實，而原告迄未就「其他機組」究何
        機組代為發電之事實舉證以實其說，是其此項主張顯乏依據，自不可採。再
        者，原告之請求為成本與差額間之預期利益，惟查原告發電成本乃以火力，
        水力、核能發電綜合成本平均計算，職是，原告自承每度電售價格不變，尤
        足證明原告不論以何種類發電，其成本均綜合一致而無所謂「差額」可言，
        原告以「預期利益」據為請求消極損害（原告起訴主張可得之利益損害），
        而非請求積極損害，如前所述，原告公司發電成本即以綜合、核能、火力、
        水力發電，平均成本，而無「差額」情事，自無消極損害可言。
      4.原告復提出其與中國產物保險公司之賠款同意書，內載以被告之意外事故為
        由，充為被告應負賠償責任之依據，顯非正當，茲查該賠款同意書乃原告與
        保險公司所立，當時原告營繕股人員以保險公司願予理賠，邀同被告共同同
        意由保險公司賠償，且理賠有其時效性，被告僅因為使原告能取得理賠款而
        已，並非承認為被告施工中所造成損害，本件原告損害賠償自應以真實事實
        之認定故事之發生過程，是否屬於被告施工中行為造成以為斷，自不得僅憑
        因原告急與保險公司理賠，而要求被告配合之賠款同意書遽為請求依據。
      5.原告係因須徹底檢查而主動於八十七年十月二十一日下午二時五十六分停機
        ，屬其業務安全上例行性之事宜，並非因卡車撞及系爭設備所致之跳機，況
        且當時季節已值秋，冬之季，並非炎夏時段之顛峰用電期，原告自行利用該
        時段自行檢查，以維安全，並無任何「損失度數」，自無所謂「所失利益」
        之可言，職是原告請求「所失利益」，顯乏依據。
      6.原告指稱其發電成本（Ｂ）為○‧七二三五元，全屬其自行認定而已，並無
        任何事證可供佐證，況查如前所述其發電成本應以核、火、水發電綜合計算
        平均成本，自無所謂一、二號機發電成本分別為○‧七二三五元，及○‧一
        七九○元，而其他機組發電成本則為一‧一六八六元，是原告此項主張顯無
        理由，自不可採，尤有進者，原告之核發發電，必有其終端之核廢料處理，
        亦即核能發電廠與其他發電廠之不同乃在於核廢料須儲存於特殊之場所，以
        防輻射污染而造成人員之傷害，是其處理廢料之成本極高，原告計算成本既
        未將核廢料處理費用列入，如其將核廢料之處理貴用列入成本，應較一般發
        電之成本為高，原告主張因停機而由其他廠組（未舉證以實其說）發電而有
        可得利益，亦無可採。
      7.原告設於隧道口之系爭設備，非但設置於大馬路中，顯極不當，原告為省其
        保養費用及方便，本應將系爭設備設於地下以策安全，而原告竟未依規定設
        於地下，甚而設於大馬路中，且無任何警告或圍籬或其他阻擋設施，是其系
        爭設備之設置，極具不當，導致卡車司機因原告之不當設置而撞及，原告自
        應自負其責（卡車司機徐萬生因而受右眼失明之重傷害）。
    (三)證據：提出照片二張、診斷證明書影本三份為證，並聲請訊問證人徐萬生。
  二、被告昇隆營造有限公司部分：
      被告昇隆營造有限公司經合法通知未於言詞辯論期日到場，亦未提出任何書狀
      作何聲明或陳述。
    理      由
甲、程序部分：
  一、按原告起訴狀原列訴之聲明第一項為：被告應給付原告五千二百七十七萬零二
      百九十六元整及自本院八十八年度促字第一八五○九號支付命令送達被告金華
      土木包工業翌日起至清償日止按週年利率百分之五計算之利息。茲因原告與被
      告所簽訂系爭工程承攬契約中以昇隆營造有限公司為連帶保證人，該系爭工程
      承攬契約第二十五條第一款前段約定：「‧‧‧保證人應保證乙方（即被告金
      華土木包工業）完全履行本契約規定之義務，‧‧‧，倘乙方不履行本契約各
      項規定，延誤工期，致甲方（即原告）蒙受之一切損失，‧‧‧，其餘有關乙
      方應履行之責任保證人應連帶負責賠償，並拋棄先訴抗辯權。」因而追加被告
      昇隆營造有限公司為本件訴訟共同被告並依法變更起訴狀原列訴之聲明第一項
      如前開訴之變更第一項所示。查上述訴之追加，請求之基礎事實同一，亦不甚
      礙被告之防禦及訴訟之終結，而被告金華土木包工業並無異議且為本案之言詞
      辯論，合於民事訴訟法第二百五十五條第一項第一款、第二款、第七款及第二
      項之規定，爰准許之，合先說明。
  二、被告昇隆營造有限公司經合法通知未於言詞辯論期日到場，核無民事訴訟法第
      三百八十六條所列各款情形，爰依原告之聲請，由其一造辯論而為判決。
乙、實體部分：
  一、本件原告主張被告金華土木包工業以被告昇隆營造有限公司為連帶保證人，與
      原告核一廠於八十七年七月十七日簽訂系爭工程承攬契約，承攬原告核一廠八
      十八年度廠區土木建築修繕工程，嗣同年十月二十日上午因瑞伯颱風侵襲，造
      成原告核一廠廠區內供應課辦公室後往農路口道路邊坡坍方，致道路封堵無法
      通行，因此原告核一廠依據系爭工程承攬契約以第二十四次分項工程通知單，
      通知被告金華土木包工業依約清理坍方道路。被告金華土木包工業於同年十月
      二十日下午調派挖土機一部、卡車三輛進行清理坍方道路，惟同年月二十一日
      十時二十四分許被告金華土木包工業之使用人徐萬生所駕駛車號ＧＪ—八五七
      號卡車，於載運棄土欲前往棄土點時，途經供應課辦公室後斜坡路面，因煞車
      失靈致該車連同所載運棄土，由高約二十公尺之坡頂沿約二五○公尺長之斜坡
      路面直衝而下，衝撞原告核一廠廠區○○○○○道」口側「直立式鋼結構電纜
      托架」設備，造成該系爭設備內電纜受撞擊拉扯而發生電纜破損短路發出爆炸
      聲，並致使原告核一廠廠區內循環海水泵編號１Ｂ、１Ｃ、１Ｄ跳脫，廠用海
      水泵編號Ｂ跳脫，引發其他相關設備之動作，以致同年月日上午十時三十二分
      原告核一廠一號機核能反應器手動急停。因原告核一廠廠區內一號、二號機核
      能反應器通往進水口泵室電纜均安裝於系爭設備上，為作徹底檢查及避免發生
      另一事故，二號機核能反應器於同年月日下午二時五十六分停機。前揭事件經
      永固公司理算，造成原告就系爭設備所受損害金額為五百六十五萬七千五百三
      十六元，其中五百六十萬七千五百三十六元部分業經訴外人中國產險公司賠償
      原告，原告自負損害額為五萬元；就核一廠一號、二號機核能反應器所失利益
      為五千二百六十三萬七千五百九十七元，其計算係以原告核一廠一號、二號機
      核子反應器自停機迄併聯發電後負載供電量升載至滿載時止，損失發電度數計
      一一七七六九ＭＷＨ度，而原告核一廠一號、二號核子反應器發電機組發電成
      本每度分別為○．七二三五元、○．七一九○元，而由其他發電機組發電成本
      每度為一．一六八六元，因每度電量售電價格不變，因此發電所須成本差額本
      為原告可得預期之利益。為此基於承攬契約以及連帶保證之法律關係，提起本
      件訴訟，請求被告應連帶給付原告五千二百六十八萬七千五百九十七元及自本
      院八十八年度促字第一八五○九號支付命令送達被告金華土木包工業翌日八十
      八年八月六日起至清償日止按週年利率百分之五計算之利息。
  二、被告金華土木包工業則以系爭事故發生地點與承包工程地點不同，損害並非發
      生在施工範圍內，此外義順公司所屬司機徐萬生並非被告之受僱人，且義順公
      司係承攬工地棄土運送，並非由被告支領薪資，義順公司於運輸過程所造成損
      害應與被告無關，因此被告並未造成原告損害。又被告所以與原告簽訂賠款同
      意書，係因原告營繕股人員告以中國產險公司願予理賠，且理賠有時效性，被
      告僅為使原告能取得理賠款始簽名其上，並非承認施工中所造成損害係被告所
      為；另系爭設備設於大馬路，無任何警告或圍籬或其他阻擋設施，導致卡車司
      機因原告不當設置而撞及，原告應自負其責。其次、原告並未就非核一廠之其
      他發電機組究為何種機組代為發電之事實舉證以實其說，是其此項主張顯乏依
      據；再者，原告發電成本乃以火力、水力、核能發電綜合成本平均計算，原告
      亦自承每度電售價格不變，尤足證明不論以何種類發電機組發電，其成本均綜
      合一致而無所謂差額可言，自無所謂有消極損害即所失利益存在，且原告所指
      稱之發電成本全屬自行認定，並無任何事證可供佐證，而發電成本亦未算入核
      廢料處理費用。另所謂徹底檢查係屬原告業務安全上例行事宜，並非因卡車撞
      及系爭設備所致，況時值秋冬並非顛峰用電期，原告利用該時段自行檢查，並
      無任何損失度數，自無所謂所失利益可言等語資為抗辯。
  三、本件原告主張其與被告金華土木包工業訂有系爭工程承攬契約，並以被告昇隆
      營造有限公司為連帶保證人，承攬原告核一廠八十八年度廠區土木建築修繕工
      程，復於八十七年十月二十日通知被告金華土木包工業依約清理因瑞伯颱風坍
      方道路，業據提其出工程承攬契約書及第二十四次分項工程開工竣工通知單，
      亦為被告所不爭執，自堪信為真實。惟因被告分以上開各情置辯，否認系爭設
      備及停電之損害皆係由其造成，並爭執損害賠償範圍，是以本件所應審究者，
      即為被告應否就前開損害負賠償責任，且其損害賠償範圍為何：
  四、被告應否就直立式鋼結構電纜托架設備損害負賠償責任部分：
    (一)按債務人之代理人或使用人，關於債之履行有故意或過失時，債務人應與自己
      之故意或過失，負同一責任，民法第二百二十四條本文定有明文，其中所謂使
      用人係指為債務人服勞務之人，凡事實上輔助債務人履行債務之人均屬之，不
      以負有法律上之義務為必要，故不限於僱用人與受僱人間之關係，亦不以經濟
      上或社會上有從屬地位者為限。
    (二)原告主張系爭設備受被告金華土木包工業之使用人徐萬生所駕駛卡車，因煞車
      失靈衝撞致系爭設備受有損害，損害金額並經永固公司估算且由中國產險公司
      賠償部分費用，致原告尚有五萬元損害一節，業據其提出照片四張、永固保險
      公證人有限公司工程險理算總表、中國產物保險股份有限公司安裝工程綜合保
      險單及賠償同意書影本各一份為證，並經當日搶救系爭設備之原告核一廠運轉
      科股長林南宏與電機課股長汪惠強到庭陳述屬實，且證人即卡車司機徐萬生亦
      於本院審理時自承確有前揭損害發生，此復有保安警察第二總隊第二大隊第四
      中隊調查筆錄一份在卷可憑，惟被告金華土木包工業主要則以卡車司機徐萬生
      非被告金華土木包工業所僱用，且肇事地點與承包工程地點不同，肇事損害並
      非在施工範圍內，又系爭設備設置不當亦無警告或阻擋設施，此外被告金華包
      工業所簽訂賠償同意書僅為使原告取得理賠款之用，並非承認施工中所造成損
      害等語資為抗辯。
    (三)經查：義順公司卡車司機徐萬生以駕駛職業大卡車為業，並有三十多年駕駛經
      驗，其於駕駛大卡車執行業務時，本即負有使車輛妥適狀況無安全疑慮致生危
      險之義務，今因煞車失靈致使發生前揭損害，應認其執行業務時已違反前揭義
      務而有過失，雖徐萬生於本院審理時證稱其靠行在義順公司，是由訴外人簡國
      忠請其工作並給予工資，且不認識被告金華土木包工業之法定代理人甲○○；
      然而任職於被告金華土木包工業法定代理人甲○○之子周銀華亦另表示，承包
      系爭工程後，再以口頭承諾方式轉包給徐萬生每日八千元載運廢土等情，此有
      保安警察第二總隊第二大隊第四中隊調查筆錄一紙附卷可稽，是則被告金華土
      木包工業以徐萬生非其所僱用為辯，衡諸前開所述，已有扞格，縱被告金華土
      木包工業確未僱用徐萬生並直接給予工資，然徐萬生於兩造承包工程地點從事
      載運廢土工作，確為真實，實際上即屬為債務人即被告金華土木包工業履行系
      爭工程承攬契約之第二十四次分項工程契約，而為為債務人勞務之人，因此徐
      萬生即為系爭工程承攬契約第二十四次分項工程契約債務人即被告金華土木包
      工業之使用人。復查：兩造所簽訂土木建築修繕工程施工說明書（五）土石挖
      運部分係規定土石開挖範圍與棄土處理，此有八十八年度廠區土木建築修繕工
      程施工說明書一份可資憑按，既本件承攬工程之履行，須將承包工程地點坍方
      土石清除完畢，則卡車司機徐萬生自承包工程地點載送廢土往外清運，途經肇
      事地點，本即在履行承攬契約之範圍內，是故本件因履行債務所生加害給付情
      形，應以其履行債務時是否因可歸責於己而發生損害為斷，初不因其是否發生
      在承包工程地點而有不同，被告以之充作抗辯，尚屬無據。又被告金華土木包
      工業抗辯系爭設備設置於大馬路有所不當且亦無警告或阻擋設施，並未積極舉
      證以實其說，此亦無礙被告使用人因過失致生前述損害之成立，被告此處所辯
      顯無足採。再查：兩造所簽訂賠款同意書第一段載明：「‧‧‧於民國八十七
      年十月二十一日，因承包商：金華土木包工業之意外事故，造成本公司核一廠
      循環海水泵室電纜拖架損失乙案。‧‧‧」該同意書復經被告金華土木包工業
      簽章其上，此有賠償同意書影本一份附卷可稽，被告金華土木包工業既已自承
      系爭損害確由其所引起，而被告金華包工業抗辯賠償同意書僅為使原告取得理
      賠款之用，並非承認施工中所造成損害一節，亦未提出反證以實其說，是前開
      所辯亦不足採。
    (四)兩造所簽訂「臺灣電力股份有限公司工程承攬契約」第二十條規定：「損害他
      人權益：工程施工中如損及甲方（即原告）或他人之權益者，乙方（即被告金
      華土木包工業）並應負完全之責任。」第二十五條(一)規定：「保證人責任：保
      證人應保證乙方完全履行本契約規定之義務，‧‧‧，倘乙方不履行本契約各
      項規定，‧‧‧，其餘有關乙方應履行之責任保證人應連帶負責賠償，並拋棄
      先訴抗辯權。」據此，被告金華土木包工業於履行本件工程承攬契約第二十四
      次分項工程契約時，其使用人即義順公司卡車司機徐萬生因過失行為造成原告
      受有前開損害，依民法第二百四十四條本文規定，債務人即被告金華土木包工
      業對於其使用人之過失，亦應負同一之過失責任，因此被告金華土木包工業違
      反前開契約第二十條規定，而應負完全之責任至明。又被告昇隆營造有限公司
      為前開契約之連帶保證人，依前開契約第二十五條(一)規定，自應與被告金華土
      木包工業，同負連帶賠償責任。
  五、被告應否就發電所失利益負賠償責任部分：
    (一)按當事人主張有利於己之事實者，就其事實有舉證之責任，民事訴訟法第二百
      七十七條本文定有明文，又損害賠償之債，以有損害之發生及有責任原因之事
      實，並兩者之間有相當因果關係為其成立要件，最高法院三十年上字第一八號
      判例可資參照。是則當事人一方以他方有違反契約規定情事而應負損害賠償責
      任時，除須就他造有違反契約規定之事實負舉證責任外，尚須就損害發生之事
      實積極舉證，苟未能就損害事實積極舉證使法院確信其事實之存在，尚難遽予
      認定確有損害之發生。
    (二)原告主張因被告金華土木包工業使用人過失行為損害原告系爭設備，致使原告
      核一廠一號、二號機核能反應器因而分別停機，受有所失利益五千二百六十三
      萬七千五百九十七元等語，被告金華土木包工業則以原告並未就非核一廠之其
      他發電機組究為何種機組代為發電之事實舉證，且原告發電成本乃以火力、水
      力、核能發電綜合成本平均計算，尤足證明不論以何種類發電機組發電，其成
      本均綜合一致而無所謂差額可言，自無所謂有消極損害即所失利益存在，又原
      告所指稱之發電成本全屬自行認定，並無任何事證可供佐證，而發電成本亦未
      算入核廢料處理費用等語資為抗辯。
    (三)經查：因被告金華土木包工業使用人過失行為損害原告核一廠系爭設備，致核
      一廠一號、二號機核能反應器因而需分別停機檢查之事實，業經原告提出損失
      金額統計表、損失度數一覽表、損失金額估計表影本各一份在卷可稽，並經證
      人即原告核一廠電機科股長汪惠強表示，發生事故其在場處理，搶修時需使用
      重型機器，若搶修時不停電將會危害人員安全，因此必須停電檢查是否受損，
      而且檢查時亦需停電等語，並當庭提出需停機檢修說明原因（一）（二）附卷
      可憑，可見因系爭設備損害致一號、二號機核能反應器停機檢查，有其必要性
      ，是被告抗辯一號、二號機核能反應器停機乃原告業務安全上例行事宜，並非
      因卡車撞及系爭設備所致，顯係對核能安全停機檢修措施有所誤認。惟查：原
      告所失利益之計算，係以原告核一廠一號、二號機核子反應器自停機迄併聯發
      電後負載供電量升載至滿載時止，損失發電度數計一一七七六九ＭＷＨ度，而
      原告核一廠一號、二號核子反應器發電機組發電成本每度分別為○．七二三五
      元、○．七一九○元，而由其他發電機組發電成本每度為一．一六八六元，因
      每度電量售電價格不變，因此發電所須成本差額本為原告可得預期之利益，此
      雖據原告提出損失金額估計表、受撞期間供電度數一覽表、受撞損失度數一覽
      表、成本分析表各一份附卷可憑，但原告並未積極舉證係由何種發電機組代替
      發電，雖證人即原告核一廠運轉科股長林南宏表示核一廠停機時是由原告其他
      電廠代為調度運轉，但亦不清楚是由何發電機組發電；又證人即原告核一廠會
      計課編審股長倪振武亦表示，損失金額是由運轉課提供，並由其計算出來，並
      根據八十七年度成本分析表計算後所得，其中有關成本分析表「後端費用」部
      分，即為運轉期間為將來廢廠及核廢料所用，當時有兩三天停機，很難計算出
      何種機組增加發電之數據，調度是依成本較低及速度快之發電機組等語。由前
      所述，益顯原告未能積極舉證核一廠停電後係由何種發電機組代替運轉，既未
      能特定發電機組，自無法據以推估核一廠與該特定發電機組間發電成本差額為
      何，更難因之估算所受損害範圍與數額，是原告徒以八十七年度成本分析表內
      其他發電機組發電成本與核一廠發電成本差額，用作消極損害即所失利益認定
      之依據，既未能就前開消極損害即所失利益事實，積極舉證使法院確信其事實
      之存在，尚難遽予認定確有損害發生，是被告金華土木包工業前開所辯，應屬
      可採；既金華土木包工業不須就原告核一廠發電所失利益部分負賠償責任，則
      其保證人即被告昇隆營造有限公司亦無須負其連帶保證責任。
  六、綜上所述，本件原告基於承攬契約以及連帶保證之法律關係，提起本件訴訟，
      請求被告應連帶給付原告五千二百六十八萬七千五百九十七元及自本院八十八
      年度促字第一八五○九號支付命令送達被告金華土木包工業翌日即八十八年八
      月六日起至清償日止按週年利率百分之五計算之利息，其中就直立式鋼結構電
      纜托架設備所受損害五萬元部分，為有理由，應予准許。就利息請求部分，按
      給付無確定期限者，債務人於債權人得請求給付時，經其催告而未為給付，自
      受催告時起，負遲延責任，其經債權人起訴而送達訴狀，或依督促程序送達支
      付命令，或為其他相類之行為者，與催告有同一之效力，且遲延之債務，以支
      付金錢為標的者，債權人得請求依法定利率計算之遲延利息，民法第二百二十
      九條第二項，第二百三十三條本文定有明文。本件原告起訴狀送達被告金華土
      木包工業之日為八十八年八月五日，送達追加被告昇隆營造有限公司之日為八
      十九年八月十日，且兩造間未就遲延利息之利率另有約定，因此就利息請求部
      分判決如主文第一項所示。至於就原告核一廠一號、二號核子反應器發電機組
      因未能發電所失利益五千二百六十三萬七千五百九十七元部分則為無理由，應
      予駁回。
  七、本件原告勝訴部分，原告及被告金華土木包工業分別陳明願供擔保，請准宣告
      假執行或免為假執行，經核均無不合，爰分別酌定相當擔保金額准許之，被告
      昇隆營造有限公司部分則依職權宣告之；至原告敗訴部分既經駁回，其假執行
      之聲請已失所附麗，應併駁回之。
  八、因本案事證已臻明確，兩造其餘主張陳述及所提之證據，均毋庸再予審酌，附
      此敘明。
丙：據上論結，本件原告之訴為一部有理由，一部無理由，並依民事訴訟法第七十九
    條但書、第八十五條第二項、第三百八十五條第一項前段、第三百九十條第二項
    、第三百九十二條，判決如主文。
中      華      民      國    八十九    年    十二    月      十九      日
                                        臺灣士林地方法院民事第二庭
~B法      官  陳麗芬
右為正本係照原本作成。
如對本判決上訴須於判決送達後廿日內向本院提出上訴狀。
中      華      民      國    八十九    年    十二   月     二十一      日
~B法院書記官  黃建新


司法院資訊處製作；財團法人民間司法改革基金會備份。
